【裁判字號】    97,審易緝,11
【裁判日期】    971212
【裁判案由】    違反臺灣地區與大陸地區人民關係條例
【裁判全文】
臺灣高雄地方法院刑事判決            97年度審易緝字第11號
公  訴  人  臺灣高雄地方法院檢察署檢察官
被      告  甲○○
上列被告因違反臺灣地區與大陸地區人民關係條例案件，經檢察
官提起公訴（92年度偵字第7520號），本院判決如下:
    主  文
本件免訴。
    理  由
一、公訴意旨係以：被告甲○○係址設高雄市○○區○○路431
    號4 樓之「高雄美佳文教機構」負責人，且明知不得為大陸
    地區教育機構在臺辦理招生或從事居間介紹行為，竟意圖牟
    取不法之利益，於民國90年9 月間，利用葛建宏、謝俊彥、
    呂戈等3 名高雄市籍學生未獲大陸廣州暨南大學核准入學之
    機會，透過廣州市暨南大學符姓主任引荐，以每名學生新臺
    幣（下同）2 萬元至20萬元不等之代價，居間安排葛建宏、
    謝俊彥、呂戈等3 名學生前往廣州暨南大學就讀，並於同年
    9 月9 日，親自陪同前開3 名學生前往廣州暨南大學辦理入
    學手續。因認被告乃係涉犯違反臺灣地區與大陸地區人民關
    係條例第23條、第82條之為大陸地區教育機構在臺從事居間
    介紹行為罪嫌等語。
二、按案件時效已完成者，應諭知免訴之判決，且得不經言詞辯
    論為之，刑事訴訟法第302 條第2 款、第307 條分別定有明
    文。又行為後法律有變更者，適用行為時之法律，但行為後
    之法律有利於行為人者，適用最有利於行為人之法律，亦為
    95年7 月1 日施行之刑法（即現行法，惟以下逕稱修正後刑
    法，俾與此前之修正前刑法加以區辨）第2 條第1 項所明定
    。查被告行為後，臺灣地區與大陸地區人民關係條例第82條
    之規定，及刑法第80條第1 項有關追訴權時效期間之規定，
    先後經修正，並分別自93年3 月1 日起、95年7 月1 日起施
    行（內容詳如附表1 所示），茲經比較之結果，以中間時法
    ，亦即92年10月29日修正公布、93年3 月1 日施行之臺灣地
    區與大陸地區人民關係條例第82條，及修正前刑法第80條第
    1 項第3 款之規定最有利於行為人，則本院自應按刑法第2
    條第1 項後段，從該等規定計算本案之追訴權時效，而關於
    追訴權時效之停止進行、期間計算，亦應一體適用中間時法
    ，亦即修正前刑法第83條之規定。再按修正前刑法第83條規
    定：「追訴權之時效，如依法律之規定，偵查、起訴或審判
    之程序，不能開始或繼續時，停止其進行，前項時效停止，
    自停止原因消滅之日起，與停止前已經過之期間，一併計算
    ，停止原因繼續存在之期間，如達於刑法第80條第1 項各款
    所定期間四分之一者，其停止原因視為消滅」；復次，案經
    提起公訴或自訴，且在審判進行中，此時追訴權既無不行使
    之情形，自不發生時效進行之問題（司法院大法官會議釋字
    第138 號解釋意旨參照），若已實施偵查，追權既無不行使
    之情形，即不生時效進行之問題，均合先敘明。
三、依對被告最有利之中間時法，本案之追訴權時效期間是為5
    年。而被告經公訴人起訴認其為大陸地區教育機構在臺從事
    居間介紹行為（終止）之日為90年9 月9 日，且本案經臺灣
    高雄地方法院檢察署檢察官於91年11月21日開始偵查，並於
    92 年5月14日提起公訴，而於92年6 月12日繫屬於本院，嗣
    因被告逃匿，再經本院於92年10月21日發布通緝，致審判之
    程序不能開始等情，經本院核閱本案卷內所附資料審認屬實
    。因此，本案追訴權之時效應自90年9 月9 日起算5 年，加
    計因通緝而停止之1 年3 月（5 年之四分之一）期間，合計
    為6 年3 月，資再算入本案開始實施偵查之日（即91年11月
    21 日） 至本院發佈通緝之日（即92年10月21日）之11月又
    1 日期間，並扣除檢察官92年5 月14日提起公訴後迄92年6
    月12 日 繫屬本院前之30日（即1 月）追訴權時效停止進行
    期間後，追訴權時效完成日應為97年10月10日（詳如附表2
    所示：＋＋－＝），本案顯已逾追訴權時效期間
    ，其追訴權時效業已完成，爰不經言詞辯論，逕為免訴判決
    之諭知。
據上論結，應依刑事訴訟法第302 條第2 款、第307 條判決如主
文。
中    華    民    國    97    年    12    月    12    日
                  刑事第七庭  法  官  莊珮吟
以上正本證明與原本無異。
如不服本判決應於收受送達後10日內向本院提出上訴書狀，並應
敘述具體理由；如未敘述上訴理由者，應於上訴期間屆滿後20日
內向本院補提理由書（均須按他造當事人之人數附繕本）「切勿
逕送上級法院」。
中    華    民    國    97    年    12    月    12    日
                              書記官  黃勤涵
┌───────────────────────────────────┐
│附表1：                                                               │
├───┬───────────────────────┬───────┤
│      │ 法            律            內            容 │比較理由及結果│
├───┼───────────────────────┼───────┤
│行為時│1.81年7 月31日修正公布之臺灣地區與大陸地區人民│按行為時法，本│
│法即93│  關係條例第82條規定：「違反第23條規定從事招生│案之追溯權時效│
│年3 月│  或居間介紹行為者，處3 年以下有期徒刑、拘役或│期間應為10 年 │
│1 日前│  科或併科新臺幣100 萬元以下罰金。」          │。            │
│之法律│2.修正前刑法第80條第1 項第2 款：「犯最重本刑為│              │
│      │  3 年以上10年未滿有期徒刑之罪者，10年。」    │              │
├───┼───────────────────────┼───────┤
│中間時│1.92年10月29日修正公布、93年3 月1 日施行之臺灣│按中間時法，本│
│法即93│  地區與大陸地區人民關係條例第82條規定：「違反│案之追訴權時效│
│年3 月│  第23條規定從事招生或居間介紹行為者，處1 年以│期間應僅為5 年│
│1日 起│  下有期徒刑、拘役或科或併科新臺幣100 萬元以下│，最有利於行為│
│至95年│  罰金。」                                    │人（因行為及裁│
│6月30 │2.修正前刑法第80條第1 項第3 款：「犯最重本刑為│判時法均為10年│
│日之法│  1 年以上3 年未滿有期徒刑之罪者，5 年。」    │），應優先適用│
│律    │                                              │。            │
├───┼───────────────────────┼───────┤
│裁判時│1.92年10月29日修正公布、93年3 月1 日施行之臺灣│按裁判時法，本│
│法即95│  地區與大陸地區人民關係條例第82條規定：「違反│案之追訴權時效│
│年7 月│  第23條規定從事招生或居間介紹行為者，處1 年以│期間應為10年，│
│1 日起│  下有期徒刑、拘役或科或併科新臺幣100 萬元以下│並為較諸行為時│
│之法律│  罰金。」                                    │法更為有利。  │
│      │2.刑法第80條第1 項第3 款：「犯最重本刑為1 年以│              │
│      │  上3 年未滿有期徒刑之罪者，10年。」          │              │
└───┴───────────────────────┴───────┘
┌───────────────────────────────────┐
│附表2 ：                                                              │
├───────────────────────────────────┤
│  犯罪行為日：90年9 月9 日                                          │
├───────────────────────────────────┤
│  追訴權期間：（加計4 分之1 停止期間）6 年3 月                      │
├───────────────────────────────────┤
│  開始偵查日至通緝發布日：11月1 日                                  │
├───────────────────────────────────┤
│  提起公訴日至法院繫屬日：30日（即1 月）                            │
├───────────────────────────────────┤
│  追訴權時效完成日為：97年10月10日                                  │
└───────────────────────────────────┘


司法院資訊處製作；財團法人民間司法改革基金會備份。
